【裁判字號】    99,訴,1673
【裁判日期】    991221
【裁判案由】    毒品危害防制條例
【裁判全文】
臺灣高雄地方法院刑事判決              99年度訴字第1673號
公  訴  人  臺灣高雄地方法院檢察署檢察官
被      告  鄭建志
上列被告因違反毒品危害防制條例案件案件，經檢察官提起公訴
（99年度毒偵字第5743號），被告於本院審判程序進行中，就被
訴事實為有罪之陳述，經合議庭裁定適用簡式審判程序審理，本
院判決如下：
    主  文
鄭建志犯施用第一級毒品罪，累犯，處有期徒刑壹年貳月。又犯
施用第二級毒品罪，累犯，處有期徒刑玖月。應執行有期徒刑壹
年玖月。
    事  實
一、鄭建志前因施用毒品案件，經本院以民國90年度毒聲字第22
    74號裁定送觀察勒戒後，認有繼續施用毒品之傾向，經本院
    以90年度毒聲字第4125號裁定令入戒治處所施以強制戒治，
    復經本院以90年度毒聲字第7457號、91年度毒聲字第2205號
    分別裁定停止戒治、撤銷停止戒治，於91年10月16日執行完
    畢釋放，並經臺灣高雄地方法院檢察署檢察官於91年11月25
    日以91年度戒毒偵字第1084號不起訴處分確定。復於前開觀
    察、勒戒、強制戒治執行完畢5 年內之92年間，因施用毒品
    犯行，經本院裁定令入戒治處所施以強制戒治，於93年1 月
    9 日因法律修正報結出所，本件施用毒品犯行，並經本院以
    92年度易字第1729號判決判處有期徒刑4 月確定。另因施用
    毒品案件，經本院以93年度簡字第304 號判決判處有期徒刑
    6 月確定。上揭2 罪，嗣經本院以93年度聲字第915 號裁定
    應執行有期徒刑9 月確定。另因施用毒品案件，經本院以93
    年度訴字第1088號判決判處有期徒刑7 月、4 月，應執行有
    期徒刑10月確定。上開各罪之刑接續執行，於94年5 月24日
    縮短刑期假釋出監（縮刑期滿日期為同年9 月21日），因假
    釋期滿未經撤銷而視為執行完畢。另於94年間因施用毒品案
    件，經本院以95年度訴字第733 號判決判處有期徒刑1 年2
    月、4 月，應執行有期徒刑1 年4 月確定。再於95年間，因
    施用毒品案件，經本院以95年度訴字第2803號、95年度簡字
    第6738號判決分別判處有期徒刑1 年2 月、6 月確定，嗣經
    本院以96年度聲字第808 號裁定應執行有期徒刑1 年7 月確
    定。另因詐欺案件，經本院以96年度易字第1262號判決判處
    有期徒刑4 月確定。前揭各罪嗣經本院以96年度聲減字第88
    08號裁定減刑並分別定應執行刑後，於97年6 月6 日縮刑期
    滿執行完畢。詎仍不知悔改，明知海洛因及甲基安非他命分
    別係毒品危害防制條例第2 條第2 項第1 款及第2 款所明定
    之第一級毒品及第二級毒品，不得持有、施用，竟又基於施
    用第一、二級毒品海洛因及甲基安非他命之犯意，而分別為
    下列行為：（一）於99年4 月4 日上午，在高雄市○○區○
    ○路247 號住處，以將海洛因粉末摻水稀釋後再注射入靜脈
    之方式，施用第一級毒品海洛因1 次；（二）復於99年4 月
    4 日上午，高雄市○○區○○路247 號住處，以玻璃球燒烤
    產生煙霧以吸食之方式，施用第二級毒品甲基安非他命1 次
    。嗣分別於99年4 月5 日上午10時許，為警採尿檢驗，結果
    呈嗎啡、甲基安非他命、安非他命陽性反應，始悉上情。
    理  由
一、本件被告鄭建志所犯之罪，係死刑、無期徒刑、最輕本刑為
    3 年以上有期徒刑以外之罪，被告於本院審理程式中就被訴
    事實為有罪之陳述，經告知被告簡式審判程式之旨，並聽取
    檢察官及被告之意見後，本院裁定進行簡式審判程式審理，
    合先敘明。
二、訊據被告鄭建志對上開施用第一、二級毒品毒品之犯罪事實
    ，均坦承不諱（99年度訴字第1673號卷第24頁），經警採集
    其尿液送高雄市立凱旋醫院後，先後依ETA 酵素免疫法、GC
    /MS 氣相層析質譜法檢驗結果，被告尿液呈甲基安非他命、
    嗎啡陽性反應，有高雄市立凱旋醫院濫用藥物報告編號A000
    00000 檢驗報告在卷可稽（見高市警三二分偵字第09900145
    72號卷< 下稱警卷> 第3 頁），此外亦有高雄市政府警察局
    三二分局偵辦毒品案件嫌疑人尿液採證代碼對照表在卷可參
    （見警卷第4 頁），足認被告上開自白均核與事實相符，本
    件事證明確，犯行洵堪認定。
三、按毒品危害防制條例於92年7 月9 日修正公布，自93年1 月
    9 日施行，其中第20條、第23條將施用毒品之刑事處遇程序
    ，區分為「初犯」及「5 年內再犯」、「5 年後再犯」。依
    其立法理由之說明：「初犯」，經觀察、勒戒或強制戒治後
    ，應為不起訴處分或不付審理之裁定；經觀察、勒戒或強制
    戒治執行完畢釋放後，「5 年內再犯」者，因其再犯率甚高
    ，原實施之觀察、勒戒及強制戒治既已無法收其實效，爰依
    法追訴或裁定交付審理。至於經觀察、勒戒或強制戒治執行
    完畢釋放後，「5 年後再犯」者，前所實施之觀察、勒戒或
    強制戒治已足以遮斷其施用毒品之毒癮，為期自新及協助其
    斷除毒癮，仍適用「初犯」規定，先經觀察、勒戒或強制戒
    治之程序。從而依修正後之規定，僅限於「初犯」及「5 年
    後再犯」二種情形，始應先經觀察、勒戒或強制戒治程序。
    倘被告於5 年內已再犯，經依法追訴處罰，縱其第3 次（或
    第3 次以上）再度施用毒品之時間，在初犯經觀察、勒戒或
    強制戒治執行完畢釋放5 年以後，已不合於「5 年後再犯」
    之規定，且因已於「5 年內再犯」，顯見其再犯率甚高，原
    實施觀察、勒戒或強制戒治，已無法收其實效，即應依該條
    例第10條處罰（最高法院95年5 月9 日95年度第7 次刑事庭
    會議決議參照）。查被告前因施用毒品案件，經本院以90年
    度毒聲字第2274號裁定送觀察勒戒後，認有繼續施用毒品之
    傾向，經本院以90年度毒聲字第4125號裁定令入戒治處所施
    以強制戒治，復經本院以90年度毒聲字第7457號、91年度毒
    聲字第2205號分別裁定停止戒治、撤銷停止戒治，於91年10
    月16日執行完畢釋放，並經臺灣高雄地方法院檢察署檢察官
    於91年11月25日以91年度戒毒偵字第1084號不起訴處分確定
    。又自91年12月中旬某日起至92年5 月30日止，因施用毒品
    犯行，經本院裁定令入戒治處所施以強制戒治，於93年1 月
    9 日因法律修正報結出所，而未執行完畢。上開施用毒品犯
    行，經本院以92年度易字第1729號判決判處有期徒刑4 月確
    定之事實，有臺灣高等法院被告前案紀錄表、上開案件判決
    書在卷可憑。是依前開說明，縱其本件犯罪，係在初犯經觀
    察、勒戒及強制戒治執行完畢5 年後所為，仍應依法論科，
    併予敘明。
四、核被告所為，係犯毒品危害防制條例第10條第1 項之施用第
    一級毒品罪及第10條第2 項之施用第二級毒品罪。被告施用
    前後持有第一級毒品海洛因與第二級毒品甲基安非他命之低
    度行為，均為施用之高度行為所吸收，不另論罪；另被告所
    犯上開犯罪事實一（一）、（二）2 罪間，犯意各別、行為
    互殊，應予分論併罰；又被告前有如上所載之論罪科刑執行
    情形，有臺灣高等法院被告前案紀錄表在卷可稽，其受有期
    徒刑之執行完畢後，5 年以內故意再犯本件有期徒刑以上之
    2 罪，均為累犯，均應依刑法第47條第1 項規定，加重其刑
    。爰審酌被告前經觀察勒戒、強制戒治及刑之執行完畢後，
    仍不知悔改，多次犯施用毒品罪，有前開紀錄表在卷可參，
    其再犯本件施用毒品2 罪，足見其戒絕毒癮之意志不堅，惟
    念其施用毒品乃戕害自身健康，尚未直接危害他人，反社會
    性不高等一切情狀，分別量處如主文所示之刑，並定其應執
    行刑，以資懲儆。
五、據上論斷，應依刑事訴訟法第273 條之1 第1 項、第299 條
    第1 項前段、毒品危害防制條例第10條第1 項、第2 項、刑
    法第11條前段、第47條第1 項、第51條第5 款，判決如主文
    。
本案經檢察官童志曜到庭執行職務。
中    華    民    國    99    年    12    月   21    日
                  刑事第二庭    法  官    陳航代
以上正本證明與原本無異。
如不服本判決應於收受送達後10日內向本院提出上訴書狀，並應
敘述具體理由；如未敘述上訴理由者，應於上訴期間屆滿後20日
內向本院補提理由書（均須按他造當事人之人數附繕本）「切勿
逕送上級法院」。
中    華    民    國    99    年    12    月    21    日
                                書記官    林慧君
附錄本案論罪科刑法條
毒品危害防制條例第10條
施用第一級毒品者，處 6 月以上 5 年以下有期徒刑。
施用第二級毒品者，處 3 年以下有期徒刑。

司法院資訊處製作；財團法人民間司法改革基金會備份。
